臺灣彰化地方法院民事裁定
110年度監宣字第15號
聲  請  人  蕭慶和  



相  對  人  蕭慶宏  




關  係  人  陳飾美  

上列聲請人聲請監護宣告事件，本院裁定如下：
    主  文
一、宣告蕭慶宏（男、民國○○○年○月○○日生、國民身分證統一編
    號：Ｚ○○○○○○○○○號）為受監護宣告之人。
二、選定蕭慶和（男、民國○○○年○月○○日生、國民身分證統一編
    號：Ｚ○○○○○○○○○號）為受監護宣告之人之監護人。
三、指定陳飾美（女、民國○○○年○○月○○日生、國民身分證統一
    編號：Ｚ○○○○○○○○○號）為會同開具財產清冊之人。
四、聲請費用由受監護宣告之人蕭慶宏負擔。
    理  由
一、聲請意旨略以：聲請人為相對人之兄。相對人於民國109年8
    月3日因創傷性腦出血、肺炎，致現已不能為意思表示或受
    意思表示或不能辨識其意思表示之效果，達監護宣告程度。
    為動用相對人名下存摺以支付相對人之醫療及生活費用，爰
    依家事事件法第164條以下規定，請求裁定相對人為受監護
    宣告之人，選定聲請人為相對人之監護人，指定關係人即相
    對人之姊蕭麗卿為會同開具財產清冊之人。嗣因關係人蕭麗
    卿於110年1月9日死亡，故聲請變更指定關係人即相對人之
    嫂陳飾美為會同開具財產清冊之人等語。
二、「對於因精神障礙或其他心智缺陷，致不能為意思表示或受
    意思表示，或不能辨識其意思表示之效果者，法院得因本人
    、配偶、四親等內之親屬、最近一年有同居事實之其他親屬
    、檢察官、主管機關、社會福利機構、輔助人、意定監護受
    任人或其他利害關係人之聲請，為監護之宣告」；「受監護
    宣告之人應置監護人」；「法院為監護之宣告時，應依職權
    就配偶、四親等內之親屬、最近一年有同居事實之其他親屬
    、主管機關、社會福利機構或其他適當之人選定一人或數人
    為監護人，並同時指定會同開具財產清冊之人。法院為前項
    選定及指定前，得命主管機關或社會福利機構進行訪視，提
    出調查報告及建議。監護之聲請人或利害關係人亦得提出相
    關資料或證據，供法院斟酌」；「法院選定監護人時，應依
    受監護宣告之人之最佳利益，優先考量受監護宣告之人之意
    見，審酌一切情狀，並注意下列事項：一、受監護宣告之人
    之身心狀態與生活及財產狀況。二、受監護宣告之人與其配
    偶、子女或其他共同生活之人間之情感狀況。三、監護人之
    職業、經歷、意見及其與受監護宣告之人之利害關係。四、
    法人為監護人時，其事業之種類與內容，法人及其代表人與
    受監護宣告之人之利害關係」。民法第14條第1項、第1110
    條、第1111條、第1111條之1規定，分別定有明文。
三、經查，聲請人主張之內容，業據其提出戶籍謄本、秀傳紀念
    醫院診斷證明書、死亡證明書等資料為據，本院於鑑定人即
    衛生福利部彰化醫院精神科王鴻松醫師前訊問相對人，並勘
    驗相對人精神狀況，略以：法官在鑑定人面前點呼相對人數
    聲，相對人似乎聽得到自己名字，會對自己名字叫喚有反應
    ，但未回答，法官請相對人講名字，相對人發出輕聲啊啊聲
    音，法官問相對人可否講話，相對人點頭。相對人躺在病床
    上、包著尿布、未氣切、插鼻胃管、未戴呼吸器、插導尿管
    、四肢有萎縮狀態，腳板仍可以活動。法官請相對人辨識在
    場人士男或女，相對人均用點頭、輕聲啊啊表示，無法辨識
    ；法官請相對人活動雙手，相對人無法活動雙手；法官請相
    對人活動腳板，相對人未做任何動作反應。法官詢問相對人
    數問題，均無法回答，問答無法進行，相對人二隻手放在肚
    子上，可以操作手指等情，有本院110年3月26日訊問筆錄在
    卷可稽。鑑定意見亦略以：「4.以往病史及現病歷等：...
    現在病症：...109年8月3日，住台中的大哥接獲鄰居通知相
    對人已經3天沒開鐵門，於是回去查看，發現相對人倒在床
    前，送仁和醫院，後送秀傳醫院，診斷創傷性腦出血，住加
    護病房治療，109年8月10日開顱手術移除腦出血，術後於加
    護病房治療，109年8月19日轉入一般病房，109年8月26日出
    院到宜信護理之家照顧至今。相對人自109年8月3日創傷性
    腦出血後，終日躺床，手腳可以自行舉起，無法自行坐起，
    無法言語表達，只能發出『啊啊』聲音，回答問題是或否都以
    點頭表示，認知不佳，分不清白天或晚上、左手或右手、男
    生或女生，無法進食，以鼻胃管灌食，大小便失禁，需穿尿
    布及戴尿套。相對人目前認知差，無法自行在外活動，生活
    上無法自理，目前需要專人24小時看顧照護」；「7.生活狀
    況及現在身心狀態：日常生活狀況：日常生活的動作（ADL)
    ，例如飲食、排泄、沐浴、更衣等，無法自理，需要他人幫
    忙照護。經濟活動：近幾年沒有購物。社會性：無法與外界
    適當反應。無獨立生存能力...精神狀態：(1)意識/溝通性
    ：意識清楚，無法言語，發出『啊啊』聲音，可依指令舉手、
    舉腳、閉眼。(2)記憶力：差。(3)定向力：差。(4)計算能
    力：差(2+3=?)。(5)理解‧判斷力：差(分不清左右手、分不
    清男女生）。(6)現在性格特徵：淡漠」；「8.有關判斷能
    力判定之意見...不能管理處分自己財產」；「10.鑑定判定
    及說明：【鑑定判定】(1)基於受鑑定人有精神上之障礙（
    創傷性腦出血引起失智症）其程度達重度，不能管理處分自
    己的財產，回復之可能性低。(2)...可為）監護宣告」等語
    ，有成年監護鑑定書在卷可憑。基上事證，足認相對人因上
    開傷病已達不能為意思表示或受意思表示，或不能辨識其意
    思表示效果之程度，是聲請人聲請對相對人為監護宣告，為
    有理由，應予准許。
四、爰依受監護宣告人之最佳利益，審酌聲請人為相對人之兄，
    關係人陳飾美為相對人之嫂，相對人之父母、祖父母及大姊
    蕭麗卿均已歿，相對人無配偶、子女、其他兄弟姊妹，相對
    人平日的事情都是由聲請人及關係人陳飾美處理，堪認該2
    人當能盡力維護相對人之權益，並給予適切的關心與照顧。
    聲請人、關係人陳飾美、相對人親屬蕭清桐、蕭宜庭、相對
    人之姊蕭麗卿生前等親屬，均同意由聲請人擔任相對人之監
    護人，關係人陳飾美也同意擔任會同開具財產清冊之人，有
    親屬同意書、聲請狀、本院訊問筆錄在卷可稽。是本院綜合
    上情等一切情狀，認由聲請人擔任相對人之監護人，另由關
    係人陳飾美擔任會同開具財產清冊之人，應可符合相對人之
    最佳利益，並較能保障相對人之權益，爰裁定如主文所示。
五、末以，依民法第1113條準用同法第1099條第1項、第1099條
    之1規定，於監護開始時，監護人（即聲請人）對於受監護
    宣告人（即相對人）之財產，應依規定會同開具財產清冊之
    人（即關係人陳飾美），於2個月內開具財產清冊並陳報法
    院，且於財產清冊開具完成並陳報法院前，監護人對於受監
    護人之財產，僅得為管理上必要之行為，附此敘明。
六、依家事事件法第164條第2項，裁定如主文。
中　　華　　民　　國　　110 　年　　6 　　月　　3 　　日
                    家事法庭  法　官  魏志修
以上正本係照原本作成。
如對本裁定抗告，須於裁定送達後10日內向本院提出抗告狀（須
附繕本），並繳納抗告費新臺幣1千元。
中　　華　　民　　國　　110 　年　　6 　　月　　3 　　日
                              書記官  陳秀香

備註：本案確定後本院將依職權發給「確定證明書」，須持本裁
      定及「確定證明書」，始可辦理戶籍登記。